臺灣板橋地方法院交通事件裁定　　　　　　　　　九十三年度交聲字第一一三五號
　　原處分機關　交通部公路總局臺北區監理所
　　異　議　人
　　即受處分人　甲○○
右列異議人因違反道路交通管理處罰條例案件，對於交通部公路總局臺北區監理所九
十三年九月十三日所為之北監自裁字裁四○－ＡＣＶ○○四○九七號裁決處分（原舉
發案號：臺北市政府警察局九十三年八月五日北市警交大字第ＡＣＶ○○四○九七號
），聲明異議，本院裁定如左：
        主  文
異議駁回。
        理  由
一、原處分意旨略以：異議人即受處分人甲○○於民國（下同）九十三年八月五日十
    四時十二分許，駕駛車牌號碼七Ｂ－八五八六號自小客車於臺北市○○路與西藏
    路口處，因「駕車使用手持式行動電話進行通話」違規，為臺北市政府警察局萬
    華分局執勤員警舉發，爰依道路交通管理處罰條例第三十一條之一第一項之規定
    ，處罰鍰新臺幣（下同）三千元整。
二、異議意旨略以：異議人配合員警臨檢出示駕、行照，員警並未告知違規事項，即
    開單告發，因與事實不符，異議人並未進行通話，故不服而拒簽告發單，爰依法
    聲明異議等語。
三、按汽車駕駛人於行駛道路時，使用手持式行動電話進行撥接或通話者，處新臺幣
    三千元罰鍰，道路交通管理處罰條例第三十一條之一第一項定有明文
四、經查：
（一）本件異議人甲○○於九十三年八月五日十四時十二分許，駕駛車牌號碼七Ｂ－
      八五八六號自小客車於臺北市○○路與西藏路口處，因於駕駛汽車行駛道路時
      ，使用手持式行動電話進行通話，為臺北市政府警察局萬華分局執勤員警當場
      舉發，有臺北市政府警察局北市警交大字第ＡＣＶ○○四○九七號舉發違反道
      路交通管理事件通知單（下稱舉發通知單）一件在卷可佐，異議人不服舉發，
      向原處分機關陳述意見，經舉發單位臺北市政府警察局萬華分局函覆，稱本件
      係員警係場攔停舉發，並當場告知違規事實，舉發並無違誤及不當，有臺北市
      政府警察局萬華分局函一件附卷可參。原處分機關據此裁處異議人罰鍰新臺幣
      三千元，有交通部公路總局臺北區監理所北監自裁字裁四○－ＡＣＶ○○四○
      九七號違反道路交通管理事件裁決書一件在卷可佐。
（二）異議人雖辯稱員警舉發與事實不符，異議人並未於駕駛汽車行駛於道路上時以
      手持式行動電話進行通話云云，惟查，異議人確於前開時、地有前揭之違規事
      實，業據證人即本件執勤舉發之員警蔡正宗於本院審理中具結證述屬實，其證
      稱：「當時我騎警用機車沿途在執行取締勤務，行經中華路二段北向南到西藏
      路口時發現本件車子行駛在西藏路由西向東，行駛當時已經遇到紅燈，他緩慢
      的行駛到停止線停下來，停在內側車道第一部，我剛好要綠燈要過十字路口，
      發現駕駛人坐在駕駛座上用左手持行動電話在講電話，我看到後騎到他駕駛座
      旁，他看到我過去後就把行動電話放在兩腿中間，我告知他開車不能講行動電
      話，請他拿出駕照、行照，駕駛人不理我，我再請他出示證件，他還是置之不
      理，我跟他說他不拿出證件我要逕行舉發，要罰三千元，並請他把車停到路邊
      ，剛好燈號變綠燈，我用手指示他停到過路口後的西藏路路邊，我隨著他車子
      到路邊，請他出示證件，他先向我求情要我不要這樣，我還是要求他拿出證件
      ，他才無奈的拿出證件，我就依法開單告發，我開單時，他還跟我說他爸爸也
      是警察，我問他在哪一單位，他說在民權一，我問他民權一是哪一個分局，他
      說中山分局，我請他打電話給他爸爸，他說不用了，要開單你開，我開單時有
      問他行動電話幾號，他回答說我有必要告訴你嗎？我開單完畢後，他就說他很
      配合，我還給他開三千，我跟他說他本來就應該要配合，就請他簽名，他說我
      不是叫他停路邊就不開三千，怎麼說話不算話，我說我沒有說不開三千，我是
      說你再不出示證件，我就會逕行舉發三千元的罰款，並請他在紅單上簽名，他
      還是執意不簽跟我爭論，我見他態度語氣不對，我身上有錄音機就開始錄音，
      之後我再請他簽名，他還是不理會，我再問他要不要簽名，他說好吧，要我把
      紅單給他，他說他會去繳，但拒簽，他把紅單拿了後就走了，後面情形我當時
      有錄音（庭呈錄音帶一卷）」、「錄音內容有錄到他說他知道錯了，問我不能
      通融一次嗎？」等語（見本院九十三年十月七日訊問筆錄）。又衡情舉發員警
      與異議人素不相識，亦無怨仇，其依法執行公務，要無誣攀異議人之必要，是
      異議人前開所辯並未進行通話云云顯係卸責之詞，尚不足採。
（三）又按交通警員掣單舉發違反道路交通管理處罰條例所列之違規事實，本質上為
      行政處分，係公務員基於職務上權力，依法就特定之具體事件所為具有公法上
      效果之單方行政行為，基於公務員為公法上行為具有公信力之原則，該行政處
      分當可被推定為真正，其據以依法處分之事實認定亦為真正無誤，反之，若謂
      公務員一切行政行為均須預留證據以證其實，則國家行政勢必窒礙難行，據此
      ，刑事訴訟法就犯罪證據有關之規定中與屬行政秩序罰之交通違規裁罰本質不
      合之部分，自不在準用之列。從而，本件異議人僅空言其駕駛汽車行駛於道路
      上未手持行動電話進行通話，然未就執勤員警之舉發與事實不符提出相關證據
      以供調查，則執勤員警依法執行公務所為之舉發，自應受到合法、正確之推定
      。
（四）綜上所述，本件異議人於右揭時、地，確有違反道路交通管理處罰條例第三十
      一之一條第一項之事實，應堪認定。是原處分機關據上開規定，裁處異議人應
      納罰鍰新臺幣三千元，核無違誤。本件聲明異議為無理由，應予駁回。
五、據上論斷，應依道路交通案件處理辦法第十九條，裁定如主文。
中　　　華　　　民　　　國　　九十三　　年　　　十　　　月　　二十九　　日
                              臺灣板橋地方法院交通法庭
                                      法  官  白光華
右正本證明與原本無異。
如不服本裁定，應於送達後五日內，向本院提出抗告狀。
                                      書記官  陳靜怡
中　　　華　　　民　　　國　　九十三　　年　　　十　　　月　　二十九　　日
